臺灣高等法院刑事判決
111年度侵上訴字第217號
上  訴  人  臺灣臺北地方檢察署檢察官
被      告  陳惟新




選任辯護人  楊擴擧律師
訴訟參與人  AW000-A109512
訴訟參與代理人  蕭仁豪律師
上列上訴人因被告妨害性自主案件，不服臺灣臺北地方法院111
年度侵訴字第19號，中華民國111年5月5日第一審判決（起訴案
號：臺灣臺北地方檢察署110年度偵字第15360號），提起上訴，
本院判決如下：
    主  文
上訴駁回。
陳惟新緩刑貳年。緩刑期間付保護管束，並應履行附表所示之調
解筆錄內容。
    犯罪事實
一、陳惟新明知代號AW000-A109512號（民國93年00月生，真實
    姓名年籍詳卷，下稱A女），係14歲以上未滿16歲之女子，
    當時僅就讀高級中學一年級，尚無成熟之性自主及判斷能力
    ，竟基於對14歲以上未滿16歲之女子為性交之犯意，於109
    年11月15日下午2時許，在臺北市○○區○○○路00號9樓「U2電
    影館萬年館9樓包廂」內，於不違反A女意願情形下，將其陰
    莖插入A女陰道內，對A女為性交1次。
二、案經代號AW000-A109512A號（即A女之母，姓名年籍詳卷，
    下稱B女）訴由新北市政府警察局板橋分局報請臺灣新北地
    方檢察署轉陳臺灣高等檢察署檢察長核轉臺灣臺北地方檢察
    署檢察官偵查起訴。
    理  由
壹、按性侵害防治法第12條第2項規定，司法機關所製作必須公
    示之文書，不得揭露被害人之姓名、出生年月日、住居所及
    其他足資識別被害人身分之資訊。經查：本案被告於事實一
    所載時、地，對被害人A女所為係屬性侵害防治法所稱之性
    侵害犯罪，因本院所製作之本案判決係屬必須公示之文書，
    為避免被害人之身分遭揭露，依上開規定，對於足資識別被
    害人身分之資訊，均予以隱匿，是本件判決書關於被害人代
    號AW000-A109512號女子之姓名以前揭代號稱之，並簡稱為A
    女；關於代號AW000-A109512A號女子（即A女之母）之姓名
    以前揭代號稱之，並簡稱為B女。
貳、證據能力部分：
一、按被告以外之人於審判外之言詞或書面陳述，除法律有規定
    者外，不得作為證據。另按被告以外之人於審判外之陳述，
    雖不符合同法第159條之1至第159條之4之規定，然經當事人
    於審判程序同意作為證據，法院審酌該言詞陳述或書面陳述
    作成時之情況，認為適當者，亦得為證據。當事人、代理人
    或辯護人於法院調查證據時，知有第159條第1項不得為證據
    之情形，而未於言詞辯論終結前聲明異議者，視為有前項同
    意，刑事訴訟法第159條第1項、第159條之5分別定有明文。
    該條立法意旨在於傳聞證據未經當事人之反對詰問予以核實
    ，原則上先予排除，惟若當事人已放棄反對詰問權，於審判
    程序中表明同意該等傳聞證據可作為證據；或於言詞辯論終
    結前未聲明異議，基於尊重當事人對傳聞證據之處分權，及
    證據資料愈豐富，愈有助於真實發見之理念，且強化言詞辯
    論主義，使訴訟程序得以順暢進行，上開傳聞證據亦均具有
    證據能力。查本件被告以外之人於審判外之言詞或書面陳述
    屬傳聞證據部分，檢察官、被告及辯護人、訴訟參與代理人
    於本院準備程序中均同意有證據能力，且迄於言詞辯論終結
    前亦未聲明異議，復本院認其作成之情形並無不當情形，經
    審酌後認為適當，均應認於本案有證據能力。
二、另本件認定事實引用之卷內其餘非供述證據部分，與本案均
    有關連性，亦無證據證明係實施刑事訴訟程序之公務員以不
    法方式所取得，依刑事訴訟法第158條之4之反面解釋，當有
    證據能力，復於本院審理時，提示並告以要旨，使檢察官、
    被告及辯護人、訴訟參與代理人充分表示意見，自得為證據
    使用。
參、本院之判斷
一、認定犯罪事實所憑證據及認定之理由
　㈠被告陳惟新於犯罪事實一所載時、地，對於14歲以上未滿16
    歲之被害人A女為性交行為，業據被害人A女於警詢、偵訊指
    述、證述（見新北檢110年度他字第175號遮隱卷《下稱他175
    遮隱卷》二第5至25、39至47頁）；告訴人B女於警詢中指訴
    歷歷（見他175遮隱卷二第27至31頁）。
  ㈡並有性侵害犯罪事件通報表（見他175遮隱卷一第15至17頁）
    ；性侵害案件被害人調查表㈠、㈡、調查表（見新檢110年度
    偵字第7394號遮隱卷《下稱偵7394遮隱卷》一第17至25頁）；
    性侵害案件驗證同意書、證物採集單（見偵7394遮隱卷一第
    37至39頁）；受理疑似性侵事件驗傷診斷書（見偵7394遮隱
    卷一第41至45頁）；勘察採證同意書（見偵7394遮隱卷一第
    47頁）；被害人A女於探探上之個人頁面、被告與A女之對話
    紀錄截圖（見偵7394遮隱卷一第51至55頁）；109年11月15
    日14時許U2電影館萬年館現場監視錄影畫面共4張（見偵739
    4遮隱卷二第37至38頁）；被告於探探上之個人頁面、A女與
    被告之對話紀錄擷圖（見偵7394遮隱卷二第83至89頁）；內
    政部警政署刑事警察局109年00月23日刑生字第1098027635
    號鑑定書（見偵7394遮隱卷二第91至92頁）；臺北市政府警
    察局婦幼隊陳報單、受理各類案件紀錄表、受理刑事案件報
    案三聯單（見偵7394遮隱卷二第95至99頁）；內政部警政署
    刑事警察局110年2月26日刑生字第1100011661號鑑定書（見
    偵7394遮隱卷二第115至117頁）附卷可稽。
　㈢另據被告於原審及本院審理中自白認罪（見原審卷第40、45
    頁，本院卷第164、228頁），是認被告任意性自白內容與事
    實相符，堪足採認為真實。
　㈣綜上，本案事證明確，被告之上開犯行，堪予認定，自應依
    法予以論科。　
二、論罪　　
  ㈠按刑法第227條第3項對於14歲以上未滿16歲之女子為性交之
    行為，其被害客體為14歲以上未滿16歲之女子，考其立法意
    旨，係以該女子對於性行為之智識及決斷能力仍未臻成熟，
    縱得該女子之同意，亦不得對之為性交之行為，以保護少女
    身智之正常發展。經查，被害人A女係93年00月間出生，有A
    女之性侵害案件代號與真實姓名對照表（見他175遮隱卷一
    第3至5頁）、被害人A女之戶籍資料（見本院卷第111至112
    頁）存卷可憑。被告對被害人A女為性交行為時，被害人A女
    為14歲以上未滿16歲之女子，且為被告所知悉，雖被告上開
    性交行為固未違反被害人甲女之意願，但仍構成前開犯罪。
　㈡核被告所為，係犯刑法第227條第3項之對於14歲以上未滿16
  　歲之女子為性交罪。
　㈢兒童及少年福利與權利保障法第112條第1項規定：成年人教
    唆、幫助或利用兒童及少年犯罪或與之共同實施犯罪或故意
    對其犯罪者，加重其刑至二分之1。但各該罪就被害人係兒
    童及少年已定有特別處罰規定者，從其規定。經查：刑法第
    227條第3項之罪係就被害人為14歲以上未滿16歲之少年所設
    之特別處罰規定，自毋庸依兒童及少年福利與權益保障法第
    112條第1項之規定予以加重，附此敘明。
肆、駁回上訴之理由
一、原審因認被告對於14歲以上未滿16歲之女子為性交犯行，罪
    證明確，適用刑法第227條第3項規定，並以行為人之責任為
    基礎，審酌被告於本案案發前並無遭法院判決有罪之前科紀
    錄，有本院被告前案紀錄表在卷可考，素行尚佳；其明知A
    女並未成年，而係14歲以上未滿16歲之女子，年紀甚輕，就
    性行為之智識及判斷能力未臻成熟，欠缺完足之判斷性自主
    能力，竟未克制己身情慾，率然與A女為性交行為，影響A女
    身心、人格發展之健全，所為實值非難；並考量被告於偵查
    中否認犯行，於原審審理時始坦認犯行之犯後態度；兼衡被
    告自承目前就讀大學，現無打工，與父母同住之家庭生活狀
    況（見原審卷第46頁）；暨其犯罪動機、目的、手段、情節
    等一切情狀，量處有期徒刑3月。經核原判決認事、用法並
    無違法或不當，業已斟酌刑法第57條各款所列情狀，量刑之
    宣告亦稱妥適，而未逾越法定刑度，符合比例原則，原判決
    應予維持。
二、檢察官上訴意旨略以：原判決未予調查被害人A女不同意發
    生性行為，此部分違反A女之意願；又原判決未衡量被告犯
    罪手段，及被告未予被害人、告訴人和解，其犯後態度不佳
    ，原判決量刑過輕云云。惟查：
　㈠觀諸被害人A女於警詢中指述：我與被告於109年11月15日，
    去U2萬年館看影片，我們發生合意性行為等語（見他175遮
    隱卷二第19至20頁），嗣於偵訊中具結證稱：我與被告在包
    廂內發生性行為，我是自願的等語（見他175遮隱卷二第44
    至45頁）。且此部分核與被告供述相符，檢察官上訴稱被害
    人A女不同意發生性行為云云，難認有據。
　㈡被告業與被害人A女、告訴人B女達成和解，有臺灣臺北地方
    法院（下稱臺北地院）111年度店司簡調字第396號調解筆錄
    在卷可參（見本院卷第171至173頁），檢察官以被告未予和
    解而指摘告犯後態度不佳，認無理由。
　㈢量刑係法院就繫屬個案犯罪之整體評價，為事實審法院得依
    職權自由裁量之事項，量刑判斷當否之準據，應就判決之整
    體觀察為綜合考量，並應受比例原則等法則之拘束，非可恣
    意為之，致礙其公平正義之維護，必須兼顧一般預防之普遍
    適應性與具體個案特別預防之妥當性，始稱相當。苟已斟酌
    刑法第57條各款所列情狀，而未逾越法定刑度，如無偏執一
    端，致有明顯失出失入之恣意為之情形，上級審法院即不得
    單就量刑部分遽指為不當或違法（最高法院100年度台上字
    第5301號判決意旨參照）。查原判決於量刑時已詳予審酌刑
    法第57條各款及前開所列情狀，予以綜合考量，且就刑罰裁
    量職權之行使，既未逾越法律所規定之範圍，亦無濫用權限
    之情形，難遽謂原判決就此部分之量刑有何不當，縱與檢察
    官、訴訟參與人即被害人、告訴人主觀上之期待有所落差，
    仍難指其量刑有何不當或違法，是檢察官上訴以原判決量刑
    過輕，亦無理由。
　㈣綜上，檢查官上訴均無理由，應予駁回。
伍、宣告緩刑部分
一、被告未曾因故意犯罪受有期徒刑以上刑之宣告，有本院被告
    前案紀錄表在卷足按，其因一時失慮致罹刑章，犯罪後坦承
    犯行，態度良好，業與告訴人B女、被害人A女達成和解，已
    如前述，並經訴訟參與代理人即告訴代理人於本院陳稱：被
    害人、告訴人同意給予被告緩刑機會等語（見本院卷第167
    頁），被告經此次偵審程序，當知所警惕，信無再犯之虞，
    本院認其所受宣告之刑以暫不執行為適當，故依刑法第74條
    第1項第1款之規定，併予宣告緩刑2年，以啟自新。
二、另按犯刑法第91條之1所列之罪，而受緩刑之宣告者，應於
    緩刑期間付保護管束，刑法第93條第1項第1款定有明文。本
    案被告犯對於14歲以上未滿16歲之女子為性交罪，係刑法第
    91條之1所列之罪，其既經宣告緩刑，自應依刑法第93條第1
    項第1款規定，併為緩刑期間付保護管束之諭知，以觀後效
    。
三、又緩刑宣告，得斟酌情形，命犯罪行為人向被害人支付相當
    數額之財產或非財產上之損害賠償，刑法第74條第2項第3款
    定有明文。查本院為督促被告能依上開調解筆錄內容履行，
    以兼顧告訴人、被害人之權益，就被告對於上開調解筆錄之
    內容，另依刑法第74條第2項第3款之規定，諭知其向告訴人
    支付同等數額之金錢賠償（詳附表所示），以期符合本件緩
    刑目的，若被告不履行此一負擔，且情節重大足認原宣告之
    緩刑難收其預期效果，而有執行刑罰之必要者，依刑法第75
    條之1第1項第4款之規定，得撤銷其宣告。
據上論斷，應依刑事訴訟法第368條，刑法第74條第1項第1款、
第2項第3款、第93條第1項第1款，判決如主文。
本案經檢察官凃永欽提起公訴，檢察官郭昭吟提起上訴，檢察官
賴正聲到庭執行職務。
中　　華　　民　　國　　111 　年　　12　　月　　15　　日
              　  刑事第二十三庭審判長法　官  許永煌
　　　　　　　　　　　　　　　　　    法　官  吳定亞
　　　　　　　　　　　　　　　　　    法　官  黃美文
以上正本證明與原本無異。
如不服本判決，應於收受送達後20日內向本院提出上訴書狀，其
未敘述上訴之理由者並得於提起上訴後20日內向本院補提理由書
（均須按他造當事人之人數附繕本）「切勿逕送上級法院」。
                                　    書記官  彭威翔
中　　華　　民　　國　　111 　年　　12　　月　　16　　日
附錄：本案論罪科刑法條
刑法第227條第3項：
對於十四歲以上未滿十六歲之男女為性交者，處7年以下有期徒
刑。
【附表】：
調解筆錄內容 案        號 被告應給付原告A女、B女（年籍詳卷）新臺幣（下同）20萬元，給付方法如下： 自民國111年10月起至全部清償止，按月於每月20日前給付1萬元，匯入指定帳戶內。如有一期未付，視為全部到期。 臺北地院111年度店司簡調字第396號調解筆錄（見本院卷第171至173頁）